【裁判字號】    89,重訴,27
【裁判日期】    890822
【裁判案由】    侵權行為損害賠償
【裁判全文】
臺灣高等法院民事判決  八十九年度重訴字第二十七號
      原      告    紐廷莊
      訴訟代理人    劉立鳳律師
      複  代理人    劉樹志律師
      被      告    李戴濤      住台北巿敦化南路一段二三三巷二三號四樓之一
右當事人間損害賠償事件，經本院刑事庭裁定移送前來（八十六年度重附民字第一二
三號），本院判決如左：
      主      文
被告應給付原告新台幣壹仟貳佰萬元及美金陸拾萬元，並均自民國八十八年三月十日
起至清償日止按年息百分之五計算之利息。
訴訟費用由被告負擔。
本判決於原告以新台幣壹仟萬元供擔保後得假執行。
      事      實
甲、原告方面：
  一、聲明：除假執行擔保金額外，如主文所示。
  二、陳述：
    (一)緣被告明知自己已無資力，且無清償之意，竟意圖為自己不法之所有，基於概
      括之犯意，先後於民國（下同）八十三年三月、七月間，向原告佯稱需款週轉
      ，使原告陷於錯誤而陸續借予如附表一、二所示，票面金額合計各為新台幣（
      下同）七百萬元之支票五紙及六百五十萬元之支票八紙供被告持以週轉使用。
      被告則簽發發票日為八十三年九月十四日及八十三年十一月二十八日期，金額
      各為七百萬元及六百五十萬元，付款人分別為第一商業銀行東台北分行與華南
      商業銀行忠孝東路分行之支票二紙交予原告以供兌領。嗣該二紙支票票載發票
      日屆期前，被告聲稱屆期無力償付票款，請求原告暫緩提示，而改簽發如附表
      三之同額支票二紙（發票人均為美語世界出版社、負責人甲○○）換回抵充。
      附表一、二之支票屆期由原告存款供持票人提兌，計一千三百五十萬元。被告
      復於八十四年一月間，基於同前概括犯意，再度向原告詐稱需款週轉即可返還
      前開借款，使原告復陷於錯誤，又應允所求，於八十四年一月九日，電匯美金
      六十萬元予被告所指定之帳戶（香港匯豐銀行帳戶：LAI CHAN LO'S PARTNERS
      ）。被告為擔保上開美金借款本息與前開一千三百五十萬元借款利息之清償，
      分別交付如附表四之支票六紙予原告收執，惟上開附表三及附表四之八紙支票
      嗣後經原告提示，卻分別因「撤銷付款委託」或「發票人簽章不符」為由而不
      獲兌現，再經原告迭次催討，被告卻避不見面，原告始知受騙。案經原告訴請
      台灣台北地方法院檢察署偵查起訴，而由鈞院判決被告涉犯連續詐欺罪，處有
      期徒刑壹年陸月確定。
    (二)按因故意不法侵害他人之權利者，負損害賠償責任，民法第一百八十四年條第
      一項前段有明文規定。如前所述，被告共向原告詐得新台幣一千三百五十萬元
      及美金六十萬元，扣除被告於刑事訴訟中清償之新台幣一百五十萬元，故原告
      自得依法請求被告賠償新台幣一千二百萬元及美金六十萬元。
  三、證據：提出被告所簽發支票及退票理由單影本各二份、匯款證明影本乙份、支
      票及退票理由單影本各六份、支票存根影本十三紙、本院八十六年度上易字第
      五四九三號刑事判決影本乙份為證。
乙、被告方面：
    被告經合法通知未於言詞辯論期日到場，無聲明及陳述可資記載。
      理      由
一、被告經合法通知未於言詞辯論期日到場，核無民事訴訟法第三百八十六條所列各
    款情形，茲依原告之聲請由其一造辯論而為判決，合先敘明。
二、原告起訴主張：被告明知自己已無資力，且無清償之意，竟意圖為自己不法之所
    有，基於概括之犯意，先後於民國（下同）八十三年三月、七月間，向原告佯稱
    需款週轉，使原告陷於錯誤而陸續借予如附表一、二所示，票面金額合計各為新
    台幣（下同）七百萬元之支票五紙及六百五十萬元之支票八紙供被告持以週轉使
    用。被告則簽發發票日為八十三年九月十四日及八十三年十一月二十八日期，金
    額各為七百萬元及六百五十萬元，付款人分別為第一商業銀行東台北分行與華南
    商業銀行忠孝東路分行之支票二紙交予原告以供兌領。嗣該二紙支票票載發票日
    屆期前，被告聲稱屆期無力償付票款，請求原告暫緩提示，而改簽發如附表三之
    同額支票二紙（發票人均為美語世界出版社、負責人甲○○）換回抵充。附表一
    、二之支票屆期由原告存款供持票人提兌，計一千三百五十萬元。被告復於八十
    四年一月間，基於同前概括犯意，再度向原告詐稱需款週轉即可返還前開借款，
    使原告復陷於錯誤，又應允所求，於八十四年一月九日，電匯美金六十萬元予被
    告所指定之帳戶（香港匯豐銀行帳戶：LAI CHAN LO'S PARTNERS）。被告為擔保
    上開美金借款本息與前開一千三百五十萬元借款利息之清償，分別交付如附表四
    之支票六紙予原告收執，惟上開附表三及附表四之八紙支票嗣後經原告提示，卻
    分別因「撤銷付款委託」或「發票人簽章不符」為由而不獲兌現，再經原告迭次
    催討，被告卻避不見面，原告始知受騙。案經原告訴請台灣台北地方法院檢察署
    偵查起訴，而由本院刑事庭判決被告涉犯連續詐欺罪，處有期徒刑壹年陸月確定
    之事實，已據其提出與所述相符之被告所簽發支票及退票理由單影本各二份、匯
    款證明影本乙份、支票及退票理由單影本各六份、支票存根影本十三紙、本院八
    十六年度上易字第五四九三號刑事判決影本乙份為證，並經本院調取本院八十六
    年度上易字第五四九三號刑事卷宗審閱無誤。被告則經合法通知，既不於言詞辯
    論期日到場爭執，復不提出書狀答辯，以供本院斟酌，自堪信原告之主張為真實
    。被告委有連續詐欺之行為，堪以認定。
三、按因故意不法侵害他人之權利者，負損害賠償責任，民法第一百八十四年條第一
    項前段有明文規定。如前所述，被告共向原告詐得新台幣一千三百五十萬元及美
    金六十萬元，惟被告於刑事訴訟中已清償新台幣一百五十萬元，為原告所自認，
    故原告依法請求被告賠償新台幣一千二百萬元及美金六十萬元，即無不合，應予
    准許。
四、綜上，原告依侵權行為之法律關係，請求被告給付新台幣壹仟貳佰萬元及美金陸
    拾萬元，並均自起訴狀繕本送達之翌日起即八十八年三月十日起至清償日止按年
    息百分之五計算之利息，洵屬正當，應予准許。爰依原告聲請酌定相當擔保金額
    予以宣告假執行。
五、據上論結，本件原告之訴為有理由，依民事訴訟法第三百八十五條第一項上段、
    第七十八條、第三百九十條第二項，判決如主文。
中      華      民      國    八十九    年      八      月    二十二    日
                              臺灣高等法院民事第十庭
                                  審判長法  官  林  敬  修
                                        法  官  黃  騰  耀
                                        法  官  劉  勝  吉
右正本係照原本作成。
如不服本判決，應於收受送達後二十日內向本院提出上訴書狀，其未表明上訴理由者
，應於提出上訴後二十日內向本院補提理由書狀（均須按他造當事人之人數附繕本）
上訴時應提出委任律師或具有律師資格之人之委任狀；委任有律師資格者，另應附具
律師及格證書及釋明委任人與受任人有民事訴訟法第四百六十六條之一第一項但書或
第二項（詳附註）所定關係之釋明文書影本。
中      華      民      國    八十九    年      八      月    二十五    日
                                        書記官  李  翠  齡
附註：
民事訴訟法第四百六十六條之一（第一項、第二項）：
對於第二審判決上訴，上訴人應委任律師為訴訟代理人。但上訴人或其法定代理人具
有律師資格者，不在此限。
上訴人之配偶、三親等內之血親、二親等內之姻親，或上訴人為法人、中央或地方機
關時，其所屬專任人員具有律師資格並經法院認為適當者，亦得為第三審訴訟代理人
。


司法院資訊處製作；財團法人民間司法改革基金會備份。
